---
title: "Día 36 - Sistemas de ecuaciones lineales"
author: "Dra. Norma C. Pérez Rosas"
date: '`r format(Sys.time(), "%d/%m/%Y")`'
output:
  pdf_document:
    toc: yes
    toc_depth: '2'
  html_document:
    toc: yes
    toc_depth: 2
---


# Unidad III - Soluciones de ecuaciones lineales


## Sistemas de ecuaciones lineales 


Una **ecuación lineal** en las variables $x_1,...,x_n$ es una ecuación que puede ser escrita de la forma 

\begin{alignat*}{5}
   a_{1}x_1 & {}+{} &  a_{2}x_2 & {}+{} & ... & {}+{} & a_{n}x_n & {}={} & b \label{eq:eq1}\tag{A}\\
\end{alignat*}


donde $b$ y los **coeficientes** $a_1,...,a_n$ son números reales o complejos, usualmente conocidos por adelantado. El subíndice $n$ puede ser cualquier entero positivo o negativo. En los libros de texo y ejercicios $n$ normalmente toma los valores entre $2$ y $5$. En problemas de la vida real, $n$ puede valer entre $50$ y $5000$ o incluso más. 

La ecuación 

\begin{alignat*}{5}
   4x_1 & {}-{} &  5x_2 & {}+{} & 2 &  {}={} & x_1\\
\end{alignat*}

y la ecuación 

\begin{alignat*}{5}
  x_2  &  {}={} & 2(\sqrt{6}-x_1)& {}+{} &x_3\\
\end{alignat*}

son ambas lineales porque pueden ser rearregladas algebraicamente como en la ecuación (A):


\begin{alignat*}{5}
   3x_1 & {}-{} &  5x_2 &  {}={} & -2\\
\end{alignat*}


y 

\begin{alignat*}{5}
   2x_1 & {}+{} &  x_2 &   {}-{} & x_3 & {}={} & 2 \sqrt{6}\\
\end{alignat*}


Las ecuaciones 

\begin{alignat*}{5}
   4x_1 & {}-{} &  5x_2 & {}+{} & 2 &  {}={} & x_1x_2\\
\end{alignat*}

y


\begin{alignat*}{5}
  x_2  &  {}={} & 2\sqrt{x_1}{}-{} & 6 \\
\end{alignat*}

son no lineales por la presencia de $x_1x_2$ en la primera ecuación y $\sqrt{x_1}$ en la segunda. 

Un **sistema de ecuaciones lineales** o (un **sistema lineal**) es una colección de una o más ecuaciones lineales involucrando las mismas variables, es decir, $x_1,...,x_n$. Por ejemplo:

\begin{alignat*}{5}
   2x_1 & {}-{} &  x_2 & {}+{} & 1.5x_3 &  {}={} & 8  \label{eq:eq2}\tag{B}\\
    x_1 & {} {} &    & {} - {} & 4x_3 &  {}={} & -7\\
\end{alignat*}


Una **solución** del sistema es una lista $(s_1,s_2,...,s_n)$ de números que hace a cada ecuación verdadera cuando los valores $s_1,s_2,...,s_n$ son sustituidos por $x_1, x_2, ..., x_n$, respectivamente. Por ejemplo, los valores $(5,6.5,3)$ es la solución del sistema (B), porque al sustituirlos respectivamente en el sistema de ecuaciones lineales (B) para $x_1, x_2, x_3$, es obtiene $8=8$ y $-7=-7$. 

```{r}
2*5-6.5+1.5*3
```

```{r}
5-4*3
```
Todo el conjunto posible de soluciones es llamado el **conjunto solución** de un sistema lineal. Dos sistemas lineales son llamados **equivalentes** si tienen el mismo conjunto solución. Esto es, cada solución del primer sistemas es una solución del segundo sistema, y cada solución del segundo sistema es una solución del primer sistema. 

Encontrar el conjunto solución de un sistema de dos ecuaciones lineales en dos variables es fácil porque equivale a encontrar la intersección de dos líneas. Un problema típico es 

\begin{alignat*}{5}
   x_1 & {}-{} &  2x_2  &  {}={} & -1\\
   -x_1 & {}+ {} & 3x_2 &  {}={} & 3\\
\end{alignat*}

Grafiquemos esto usando la forma de la línea recta pendiente-intercepto sobre el mismo conjunto de ejes. Recuede que la forma pendiente-intercepto se ve como $y=mx+b$, entonces nosotros resolveremos las ecuaciones para $x_2$.

Resolvemos para $x_2$:

\begin{alignat*}{5}
   x_2 & {} = {} & \frac{1}{2}(x_1+1) \\
   x_2 & {} = {} & \frac{1}{3}(3+x_1) \\
\end{alignat*}

Las gráficas de estas ecuaciones son líneas rectas. Un par de números $(x_1,x_2)$ satisface **ambas** ecuaciones en el sistema si y solo si el punto $(x_1,x_2)$ cae en ambas líneas. En el sistema de nuestro ejemplo, la solución es el punto $(3,2)$ como puede verificar de la gráfica. 

```{r}
curve((1/2)*(x+1), from = 0, to = 5, col = "violet", lwd = 2, ylab = "x2")
curve((1/3)*(3+x), col = "green", add = TRUE, lwd = 2)
legend("topleft",
legend=c("x2=(1/2)*(x1+1)","x2=(1/3)*(3+x1)"),
col=c("violet","green"),
lty=1,lwd=2)
abline(h=0, v=0, col="gray")
```

Por supuesto, dos líneas pueden no intersectarse en un ningún punto, ellas pueden ser paralelas, o ellas pueden coincidir e intersectar todos los puntos sobre la línea. Vea los siguientes ejemplos.

**Ejemplo de un sistema que no tiene solución. **


\begin{alignat*}{5}
   x_1 & {}-{} &  2x_2  &  {}={} & -1\\
   -x_1 & {}+ {} & 2x_2 &  {}={} & 3\\
\end{alignat*}

Resolviendo para $x_2$, obtenemos:


\begin{alignat*}{5}
   x_2 & {} = {} & \frac{1}{2}(x_1+1) \\
   x_2 & {} = {} & \frac{1}{2}(x_1+3) \\
\end{alignat*}


```{r}
curve((1/2)*(x+1), from = -3, to = 5, col = "blue", lwd = 2, ylab = "x2")
curve((1/2)*(3+x), col = "pink", add = TRUE, lwd = 2)
legend("topleft",
legend=c("x2=(1/2)*(x1+1)","x2=(1/2)*(3+x1)"),
col=c("blue","pink"),
lty=1,lwd=2)
abline(h=0, v=0, col="gray")
```


**Ejemplo de un sistema con muchas soluciones. **


\begin{alignat*}{5}
   x_1 & {}-{} &  2x_2  &  {}={} & -1\\
   -x_1 & {}+ {} & 2x_2 &  {}={} & 1\\
\end{alignat*}


Resolviendo para $x_2$, obtenemos:


\begin{alignat*}{5}
   x_2 & {} = {} & \frac{1}{2}(x_1+1) \\
   x_2 & {} = {} & \frac{1}{2}(x_1+1) \\
\end{alignat*}


```{r}
curve((1/2)*(x+1), from = -3, to = 5, col = "blue", lwd = 3, ylab = "x2")
curve((1/2)*(x+1), col = "pink", add = TRUE, lwd = 1, lty = 4)
legend("topleft",
legend=c("x2=(1/2)*(x1+1)","x2=(1/2)*(x1+1)"),
col=c("blue","pink"),
lty=1,lwd=2)
abline(h=0, v=0, col="gray")
```

Un sistema de ecuaciones lineales tiene:

1. Exactamente una solución 
2. No tiene solución 
3. Tiene un número infinito de soluciones 

Un sistema de ecuaciones lineales es **consistente** si tiene una solución o un número infinito de soluciones, un sistema es **inconsistente** si no tiene solución. 

## Notación matricial 

La información esencial de un sistema lineal puede ser registrada en forma compacta en un arreglo rectangular llamado **matriz**. Por ejemplo, considere el siguiente sistema 


\begin{alignat*}{5}
   x_1 & {}-{} &  2x_2  &  {}+{} &  x_3  & {}={} & 0 \label{eq:eq3}\tag{C}\\
       & {} {} &  2x_2  &  {}-{} &  8x_3  & {}={} & 8\\   5x_1 & {} {} &        &  {}-{} &  5x_3  & {}={} & 10\\
\end{alignat*}


con los coeficientes de cada variable alineados en columnas, la matriz:

\begin{equation*}
\begin{pmatrix}
1 & -2 & 1  \\
0 &  2 & -8  \\
5 &  0 & -5 
\end{pmatrix}
\end{equation*}

es llamada la **matriz de coeficientes** del sistema (C), y 

\begin{equation*}
\begin{pmatrix}
1 & -2 & 1  & 0 \label{eq:eq4}\tag{D}\\
0 &  2 & -8 & 8 \\
5 &  0 & -5 & 10
\end{pmatrix}
\end{equation*}

es llamada la **matriz aumentada** del sistema. La segunda fila aquí contiene un cero porque la segunda ecuación puede ser escrita como $0x_1+2x_2-8x_3=8$. Una matriz aumentada de un sistema consiste en los coeficientes de la matriz con una columna agregada conteniendo las constantes del lado derecho de las ecuaciones. 

El **tamaño** de la matriz nos dice cuántas filas y columnas tiene. La matriz aumentada (D) tiene $3$ filas y $4$ columnas y es llamada una matriz $3\times 4$ (se lee $3$ por $4$). Si $m$  y $n$ son enteros positivos, una **matriz** $m \times n$ es un arreglo rectangular de número con $m$ filas y $n$ columnas. El número de filas siempre viene primero. 


# Asistencia 


From Andrew Betanzos to Everyone:  04:02 PM

buenas tardes doctora

From Angel Pimentel to Everyone:  04:03 PM

presente

From Leon Gonzalez to Everyone:  04:06 PM

Presente

From Andrea Carmin to Everyone:  04:06 PM

Presente

From Anna Viquez to Everyone:  04:07 PM

presente

From Alhelí García to Everyone:  04:07 PM

Presente

From Gutierrez Bernal Edgar Isaac to Everyone:  04:07 PM

presente

From Ximena Martínez to Everyone:  04:07 PM

Presente

From Max to Everyone:  04:12 PM

Presente

From Luis Cabrera to Everyone:  04:12 PM

presente

From Ian Tsla to Everyone:  04:18 PM

presente.

From Valeria Olvera Aguilar to Everyone:  05:19 PM

Presente

