---
title: "Día 3 - Series de Taylor"
author: "Dra. Norma C. Pérez Rosas"
date: '`r format(Sys.time(), "%d/%m/%Y")`'
output:
  pdf_document:
    toc: yes
    toc_depth: '2'
  html_document:
    toc: yes
    toc_depth: 2
---

# Series de Taylor (continuación)

Ciertas funciones racionales(cociente de polinomios), así como algunas funciones trascendentes (aquellas que no pueden ser expresadas como un polinomio), por ejemplo, $e^x$, pueden expresarse como series de potencias. Ahora se mostrará cómo obtener representaciones en series de potencias de funciones que tienen derivadas de todos los órdenes, es decir, funciones que son **infinitamente diferenciables**.

 $f(x_{i+1})= f(x_{i})+f'(x_{i})(x_{i+1}-x_{i})+\frac{f''(x)}{2!}(x_{i+1}-x_{i})^2+\frac{f^{(3)}(x_{i})}{3!}(x_{i+1}-x_{i})^3+...+\frac{f^{(n)}(x_{i})}{n!}(x_{i+1}-x_{i})^n+R^n$-- (D)

Observe que debido a que la ecuación (D) es una serie infinita, el signo igual reemplaza al signo de aproximación que se utiliza en las ecuaciones A, B y C. Se incluye un término residual para considerar todos los términos desde el $n+1$ hasta infinito:

$R_n=\frac{f^{n+1}(\xi)}{(n+1)!}(x_{i+1}-x{i})^{n+1}$

donde el subíndice $n$ indica que éste es el residuo de la aproximación de $n-ésimo$ orden y $\xi$ es algún valor de $x$ que se encuentra en algún punto entre $x_i$ y $x_{i+1}$.

Con frecuencia es conveniente simplificar la serie de Taylor definiendo un tamaño de paso o incremento $h=x_{i+1}-x_{i}$ y expresando la ecuación D como:

$f(x_{i+1})= f(x_{i})+f'(x_{i})h+\frac{f''(x_{i})}{2!}h^2+\frac{f^{(3)}(x_{i})}{3!}h^3+...+\frac{f^{(n)}(x_{i})}{n!}h^n+R^n$-- (E)

y término residual ahora es,

$R_n=\frac{f^{n+1}(\xi)}{(n+1)!}h^{n+1}$


**Ejemplo.** Aproximaciones de un polinomio mediante la serie de Taylor. Use expansiones de la serie de Taylor de los órdenes cero hasta cuatro para aproximar la función

$f(x)=-0.1x^4-0.15x^3-0.5x^2-0.25x+1.2$

desde $x_i=0$ con $h=1$. Esto es, estime el valor de la función en $x_{i+1}=1.$

**Participación 1 del  día 28 de Mayo de 2021.**

Calcule las cinco primeras derivadas de $f(x)$.

**Solución.**

Es posible calcular valores de $f(x)$ entre $0$ y $1$. Vea la siguiente figura. Los resultados indican que la función empieza en $f(0)=1.2$ y una curvatura hacia abajo hasta $f(1)=0.2$. Por lo tanto el valor exacto que se trata de predecir es $0.2$


```{r}
x_i <- 0 
f_x_i <- -0.1*x_i^4-0.15*x_i^3-0.5*x_i^2-0.25*x_i+1.2
f_x_i
```


```{r}
x_i_mas_1 <- 1 
f_x_i_mas_1 <- -0.1*x_i_mas_1^4-0.15*x_i_mas_1^3-0.5*x_i_mas_1^2-0.25*x_i_mas_1+1.2
f_x_i_mas_1
```

```{r}
curve(-0.1*x^4-0.15*x^3-0.5*x^2-0.25*x+1.2, from = 0, to = 1, col = "violet", lwd = 2)
legend("topright",legend=c("f(x)"), col=c("violet"), lty=1,lwd=2)
abline(h=0, v=0, col="gray")
```


El problema nos dice que usemos expansiones de la serie de Taylor de los órdenes cero hasta cuatro para aproximar la función. Por lo tanto, basándonos en la ecuación (D), tenemos: 

$f(x_{i+1})= f(x_{i})+f'(x_{i})h+\frac{f''(x_{i})}{2!}h^2+\frac{f^{(3)}(x_{i})}{3!}h^3++\frac{f^{4}(x_{i})}{4!}h^4$  -- (F)

Por lo tanto, hay que calcular las derivadas desde $f'$ hasta $f^{4}$

$f(x)=-0.1x^4-0.15x^3-0.5x^2-0.25x+1.2$

$f'(x)=-0.4x^3-0.45x^2-1x-0.25$

$f''(x)=-1.2x^2-0.9x-1$

$f^{(3)}(x)=-2.4x-0.9$

$f^{(4)}(x)=-2.4$

$f^{(5)}(x)=0$




Para $n=0$, usando la ecuación (A) y $x_i=0$ sustituida en $f(x_{i})$, tenemos

$f(x_{i+1})\cong f(x_{i})$

$f(x)=-0.1x^4-0.15x^3-0.5x^2-0.25x+1.2$

$f(x)=-0.1(0.0)^4-0.15(0.0)^3-0.5(0.0)^2-0.25(0.0)+1.2$

$f(x_{i+1})=1.2$

```{r}
x_i <- 0 
f_x_i <- -0.1*x_i^4-0.15*x_i^3-0.5*x_i^2-0.25*x_i+1.2
f_x_i
```


Como se muestra en la figura, la aproximación de orden cero es una constante.

```{r}
curve(-0.1*x^4-0.15*x^3-0.5*x^2-0.25*x+1.2, from = 0, to = 1, col = "violet", lwd = 2)
abline(h=1.2, col="blue")
abline(h=0, v=0, col="gray")
```

Usando esta aproximación y recordando la expresión para calcular el error de truncamiento en $x=1$, tenemos.

$\epsilon_t$ =valor_verdadero - valor_aproximado

$\epsilon_t=0.2-1.2=-1.0$


Para $n=1$, se debe determinar y evaluar la primera derivada en $x=0$:

$f'(x)=-0.4x^3-0.45x^2-1x-0.25$

$f'(0)=-0.4(0.0)^3-0.45(0.0)^2-1.0(0.0)-0.25=-0.25$

La aproximación de primer orden es entonces (vea la ecuación B)

$f(x_{i+1})= f(x_{i})+f'(x_{i})h$

$f(x_{i+1})\cong 1.2 -0.25h$ -- (G)

Evaluando en la ecuación (G) $x_{i+1}=1$ y recordando que $h=1$, tenemos

$f(1) = 1.2 -0.25(1)=0.95$ 

```{r}
1.2-0.25*1
```
```{r}
curve(-0.1*x^4-0.15*x^3-0.5*x^2-0.25*x+1.2, from = 0, to = 1, col = "violet", lwd = 2)
abline(h=1.2, col="blue")
curve(1.2-0.25*x, from = 0, to = 1, col = "green", add = TRUE, lwd = 2)
legend("bottomleft",
legend=c("original","orden cero","1er. orden"),
col=c("violet","blue","green"),
lty=1,lwd=2)
abline(h=0, v=0, col="gray")
```


Usando esta aproximación y recordando la expresión para calcular el error de truncamiento en $x=1$, tenemos.

$\epsilon_t$ =valor_verdadero - valor_aproximado

$\epsilon_t=0.2-0.95=-0.75$

Para $n=2$ se evalúa la segunda derivada en $x=0$:

$f''(x)=-1.2x^2-0.9x-1$

$f''(0)=-1.2(0.0)^2-0.9(0.0)=-1$

```{r}
x_i <- 0 
f_2da_d <- -1.2*x_i^2-0.9*x_i-1
f_2da_d
```
Al incluir la segunda derivada (vea ecuación (C)), tenemos.

$f(x_{i+1})= f(x_{i})+f'(x_{i})h+\frac{f''(x_{i})}{2!}h^2$


$f(x_{i+1})= 1.2-0.25-0.5h^2$ --- (H)

Evaluando en la ecuación (H) en  $x_{i+1}=1$ y recordando que $h=1$, tenemos

$f(1) = 1.2 -0.25-0.5(1)^2=0.45$ 

```{r}
1.2-0.25-0.5*1
```
Al incluirse la segunda derivada se añade una curvatura descendente que proporciona una mejor estimación. 


```{r}
curve(-0.1*x^4-0.15*x^3-0.5*x^2-0.25*x+1.2, from = 0, to = 1, col = "violet", lwd = 2)
abline(h=1.2, col="blue")
curve(1.2-0.25*x, from = 0, to = 1, col = "green", add = TRUE, lwd = 2)
curve(1.2-0.25*x-0.5*x^2, from = 0, to = 1, col = "yellow", add = TRUE, lwd = 2)
legend("bottomleft",
legend=c("original","orden cero","1er. orden", "2do. orden"),
col=c("violet","blue","green", "yellow"),
lty=1,lwd=2)
abline(h=0, v=0, col="gray")
```

Usando esta aproximación y recordando la expresión para calcular el error de truncamiento en $x=1$, tenemos.

$\epsilon_t$ =valor_verdadero - valor_aproximado

$\epsilon_t=0.2-0.45=-0.25$


Los términos adicionales mejoran aún más la aproximación. En efecto, la inclusión de la tercera y de  la cuarta derivadas da como resultado exactamente la misma ecuación del principio:

$f(x_{i+1})= 1.2-0.25-0.5h^2-0.15h^3-0.1h^4$ 

donde el término residual es 


$R_4=\frac{f^{(5)}(\xi)}{(5)!}h^{5}=0$


ya que la quinta derivada de un polinomio de cuarto orden es cero. Por consiguiente, la expansión de la serie Taylor hasta la cuarta derivada da una estimación exacta para $x_{i+1}=1$:

$f(1)= 1.2-0.25(1)-0.5(1)^2-0.15(1)^3-0.1(1)^4=0.2$


En general, la expansión de la Taylor de $n-$ésimo orden será exacta para un polinomio de $n$-ésimo orden. Para otras funciones continuas y diferenciables, como las exponenciales y las senoidales, no se obtiene una estimación exacta con un número finito de términos. Cada uno de los términos adicionales contribuye, aunque sea con poco, al mejoramiento de la aproximación. Esto se muestra, donde se obtendría un resultado exacto únicamente si se le agrega un número infinito de términos. 


Aunque lo anterior es cierto, el valor práctico de las expansiones de la serie de Taylor estriba, en la mayoría de los casos, en que el uso de pocos términos que dará una aproximación lo suficientemente cercana a la solución verdaderamente 


# Tarea 14

Continúe la serie de Taylor hasta demostrar que agregando la tercera y cuarta derivada recuperamos la función original. Tenga lista su respuesta para explicar y mostrar en la siguiente clase. 


# Colorario (respuesta a la pregunta de León) 


Supongamos que queremos calcular el $sen(t)$ usando la función `curve` en R. Para realizarlo escribimos `sin` sin el nombre de la variable y usamos el parámetro `xname =` con el nombre de la variable de interés entre comillas (en este caso `"t"`) como se muestra en el siguiente código.  Con esto automáticamente se renombran los ejes con los nombres de las variables correspondientes. 


```{r}
curve(sin, -2*pi, 2*pi, xname = "t")
```


# Asistencia


From Andrew Betanzos to Everyone:  04:03 PM

buenas tardes compañeros y doctora

From Luis Cabrera to Everyone:  04:03 PM

presente

From Angel Pimentel to Everyone:  04:03 PM

presente

From Gutierrez Bernal Edgar Isaac to Everyone:  04:03 PM

presente

From Leon Gonzalez to Everyone:  04:03 PM

presente

From Andrea Carmin to Everyone:  04:03 PM

Presente

From Andrew Betanzos to Everyone:  04:03 PM

presente

From Daniela Roman to Everyone:  04:03 PM

presente

From Ximena Martínez to Everyone:  04:07 PM

Presente

From Alhelí García to Everyone:  04:07 PM

Presente

From Max to Everyone:  04:07 PM

Presente

From Lorena Silva to Everyone:  04:08 PM

presente

From Anna Viquez to Everyone:  05:27 PM

presente

From Valeria Olvera Aguilar to Everyone:  05:27 PM

Presente


